臺灣臺北地方法院刑事判決　　　　　　　　　　　　　九十一年度簡上字第六五號
　　上　訴　人
　　即　被　告　乙○○
右列上訴人因妨害婚姻案件，不服本院九十一年度簡字第五六八號，中華民國九十一
年二月十五日第一審判決（聲請簡易判決處刑書案號：九十年度偵字第二五五四八號
）提起上訴，本院管轄之第二審合議庭判決如左：
    主      文
上訴駁回。
    事      實
一、乙○○於民國八十九年四月二十九日經友人介紹至大陸地區安徽省與該省省籍女
    子仲從芳公證結婚後返回臺灣，明知自己係已有配偶之人，復於同年六月二十日
    再度赴大陸地區福建省與該省省籍女子潘愛梅公證結婚，而重為婚姻，並於同年
    七月五日向臺北市信義區戶政事務所辦理結婚登記，嗣於九十年七月二十四日另
    申辦另一配偶仲從芳來臺時為警政署入出境管理局發覺送辦。
二、案經臺北市政府警察局信義分局報告臺灣臺北地方法院檢察署檢察官偵查後聲請
    簡易判決處刑。
    理      由
一、訊據被告乙○○固坦承有於右開時、地分別與大陸地區女子仲從芳、潘愛梅辦理
    公證結婚之事實，惟矢口否認有何妨害婚姻之犯行，辯稱：伊是被騙的，且不知
    與仲從芳間有婚姻關係存在云云。惟查，右開犯罪事實業據被告於警詢及檢察官
    訊問中坦承不諱，有各該筆錄在卷可憑；且被告確分別曾與大陸地區女子仲從芳
    、潘愛梅公證結婚，並於八十九年七月五日向臺北市信義區戶政事務所辦理與潘
    愛梅之結婚登記，另分別以夫妻之名義申請仲從芳、潘愛梅來臺各節，有經財團
    法人海峽交流基金會證明之被告與仲從芳間之結婚公證書、夫妻關係證明書、被
    告與潘愛梅間之結婚證明書、大陸地區人民進入臺灣地區旅行申請書、委託書、
    九十年四月二十八日被告與潘愛梅簽具離婚協議書、被告之戶籍謄本等存卷可按
    ，足徵被告於偵查中之任意性自白與事實相符，其嗣於本院審理中翻異前供，辯
    稱伊係被騙云云，要屬嗣後卸責之詞，無足憑信。本件事證已臻明確，被告犯行
    堪以認定，應予依法論科。
二、核被告所為，係犯刑法第二百三十七條前段重婚罪。原審同此認定，適用簡易程
    序，依刑事訴訟法第四百四十九條第一項、第三項、第四百五十四條第二項，刑
    法第二條第一項前段、第二百三十七條前段（原判決漏載前段）、第四十一條第
    一項，罰金罰鍰提高標準條例第二條之規定，量處被告有期徒刑五月，並說明被
    告行為後，刑法第四十一條已於九十年一月四日修正，同年月十日經總統公布施
    行之，修正後之刑法第四十一條規定：「犯最重本刑為五年以下有期徒刑以下之
    刑之罪，而受六個月以下有期徒刑或拘役之宣告，因身體、教育、職業、家庭之
    關係或其他正當事由，執行顯有困難者，得以一元以上三元以下折算一日，易科
    罰金。但確因不執行所宣告之刑，難收矯正之效，或難以維持法秩序者，不在此
    限。」「併合處罰之數罪，均有前項情形，其應執行之刑逾六月者，亦同」；該
    規定與修正前刑法第四十一條規定：「犯最重本刑為三年以下有期徒刑以下之刑
    之罪，而受六個月以下有期徒刑或拘役之宣告，因身體、教育、職業或家庭之關
    係，執行顯有困難者，得以一元以上三元以下折算一日，易科罰金。」比較，以
    修正後之規定較有利於被告，是依刑法第二條第一項前段之規定，應適用裁判時
    之法律即修正後之刑法第四十一條規定對被告所犯之罪併諭知易科罰金之折算標
    準，經核其認事用法均無不當，量刑亦稱妥適，被告即上訴人任意指摘原判決不
    當，為無理由，應予駁回。
據上論斷，應依刑事訴訟法第四百五十五條之一第一項、第三項、第三百六十八條，
判決如主文。
本案經檢察官甲○○到庭執行職務
中      華      民      國    九十一    年     十一     月    二十九    日
                                      臺灣臺北地方法院刑事第八庭
                                          審判長法  官  王淑滿
                                                法  官  鄭佾瑩
                                                法  官  宋松璟
右正本證明與原本無異。
本判決不得上訴。
                                                書記官  楊文祥
中      華      民      國    九十一    年     十二     月        六    日
附錄法條
中華民國刑法第二百三十七條
 (重婚罪)
有配偶而重為婚姻或同時與二人以上結婚者，處五年以下有期徒刑。相婚者亦同。
